【裁判字號】    88,易,1219
【裁判日期】    891129
【裁判案由】    誹謗
【裁判全文】
臺灣士林地方法院刑事判決                        八十八年度易字第一二一九號
    公  訴  人  臺灣士林地方法院檢察署檢察官
    被      告  己○○○
    選任辯護人  劉大新
右列被告因誹謗案件，經檢察官提起公訴（八十八年度偵字第二０二八號），本院判
決如左：
    主  文
己○○○連續意圖散布於眾，而指摘足以毀損他人名譽之事，處拘役伍拾玖日，如易
科罰金，以參佰元折算壹日。
    事  實
一、己○○○因被訴偽造文書案件，經臺灣士林地方法院檢察署檢察官提起公訴，並
    由臺灣士林地方法院分八十六年度訴字第一０七七號案件審理時，因不滿證人即
    其兄嫂庚○○之證詞，竟基於誹謗之概括犯意，意圖散布於眾，先於該案於民國
    八十八年元月二十七日在臺灣士林地方法院第十法庭公開審理而於不特定人得以
    共見共聞之狀況下，於法庭上以言詞擅自指摘：庚○○係因與甲○○外遇，始為
    甲○○作保云云；復於該案於八十八年三月三日在臺灣士林地方法院第十法庭再
    次開庭公開審理時，又指摘：甲○○即為庚○○之男朋友云云，而再次以言詞指
    摘足以毀損庚○○名譽之事。
二、案經庚○○訴由臺灣士林地方法院檢察署檢察官偵查起訴。
    理  由
一、訊據被告己○○○固坦承於前開被訴偽造文書案件在本院第十公庭二次公開審理
    時，曾分別於法庭陳述上揭言語之事實不諱，惟矢口否認有何誹謗告訴人庚○○
    之犯意，辯稱：八十八年元月二十七日開庭時，因法官適就伊父親李石順為何會
    將原登記於其兄長丙○○即庚○○之夫名下之公司股權移轉乙事進行調查，而此
    事實係因庚○○為案外人甲○○作保，而引起伊父李石順不滿所致，伊為使法院
    明暸此部分事實，乃進而說明庚○○係因與甲○○外遇，始為甲○○作保；另該
    案於八十八年三月三日開庭時，因丙○○表示確與甲○○有金錢往來，惟不知其
    聯絡地址，伊認法官係有意傳喚甲○○作證，一時心急，乃起立表示：甲○○即
    為庚○○男朋友，以使法院了解丙○○係有意隱瞞事實真相，是伊所為陳述均係
    屬法庭上為自辯、自衛而發表之言論，應為法所不罰；且有關庚○○及甲○○間
    外遇乙事，亦非伊憑空杜撰，而係因甲○○之妻乙○○曾多次以電話要求伊父母
    將媳婦即庚○○管好，不要任其破壞家庭；而庚○○在受伊母指責，竟以「我有
    本事」相應，應已自承其事；況丙○○及庚○○之子又肖似甲○○，伊據此於法
    庭上作如上之陳述，實係出於善意而自辯云云。
二、按：意圖散布於眾，而指摘或傳述足以毀損他人名譽之事者，為誹謗罪，刑法第
    三百十條第一項定有明文；雖同條第三項規定：對於所誹謗之事，能證明其為真
    實者不罰；惟所誹謗之事如係涉於私德而與公共利益無關者，則不在此限，此於
    該項但書亦有明文。經查：有關告訴人庚○○與甲○○間是否有男女私情或外遇
    關係乙節，原事涉個人私德而與公共利益無關。經查：告訴人庚○○已堅決否認
    與甲○○有何男女私情或曖昧關係，證人甲○○亦到庭證稱：與庚○○並無男女
    間曖昧之關係，伊與妻乙○○係因個性不合始分居多年，與庚○○全然無關等語
    （見本院八十八年十月十五日訊問筆錄），而證人即庚○○之夫丙○○亦證稱：
    甲○○係伊夫妻普通朋友，並非伊妻之男友，伊家人未曾質疑伊妻有外遇，乙○○亦未曾以電話質疑庚○○與其夫有何曖昧關係等語明確（見本院八十八年十月
    十五日訊問筆錄），均核與告訴人陳述各節相符。且查：證人乙○○雖因查無其
    址而無從傳喚作證；被告己○○○並辯稱：伊父李石順在世時，即多次提及目睹
    庚○○在甲○○別墅房間內更衣、庚○○駕駛甲○○車輛、並為甲○○作保十億
    餘元；另甲○○之妻乙○○曾多次以電話聯繫要求伊母管教庚○○莫破壞他人家
    庭；以及庚○○曾於受母指責「討客兄」時，以「有本事」回應，伊因而認為庚○○與甲○○有外遇乙事為真云云；而證人即被告之母戊○○及被告之妹丁○○
    亦到庭附和被告前開辯詞（見本院八十九年十一月二十一日審判筆錄）。然查：
    有關被告及證人戊○○、丁○○之證詞間，就李石順係如何陳述庚○○與甲○○
    之關係之舉止、接聽乙○○電話之人及在場之人各節，均有出入（見本院前開審
    判筆錄）；衡諸前開證人與被告誼屬至親，所陳之真實性已堪置疑。再自被告及
    前開證人戊○○、丁○○所為上開陳述以觀，渠等認庚○○與甲○○有外遇而為
    男女朋友，無非係以乙○○一人之模糊之電話內容，及李石順並未明白具體之談
    話，所為之臆測；況被告及證人丁○○均陳稱：告訴人係在與戊○○爭執時，受
    伊母指責：「破壞人家家庭，討客兄」時，始回稱「我有本事」云云（見本院前
    開審判筆錄），縱所證屬實，然此既為告訴人於爭執互責中之回應，且其內容亦
    非具體，豈能作為告訴人已自承與甲○○外遇關係之推論？足見被告於本院公開
    法庭所為之上揭陳述，於客觀上並無任何人具體可信之憑證為其推論之依據，而
    無法證明所指摘者確為真實；且其縱因前開原因而於主觀上認為告訴人庚○○與
    甲○○有外遇之關係，然其主觀之認定實非出於合理之懷疑或推論，而係於過於
    輕率、疏忽且未探究其所言是否真實之情況下，即逕於不特定人或多數人得以共
    見共聞之公開法庭為上開之指摘；而其陳述之內容提及：告訴人有男友並與他人
    外遇云云，顯已足以毀損告訴人之名譽；則被告所為確出於誹謗之惡意，應無可
    疑。
三、再查：於被告己○○○被訴前開偽造文書乙案於臺灣士林地方法院審理中，承辦
    法官於該案八十八年元月二十七日公開法庭中，係就該案證人庚○○是否為他人
    作保，以及作保乙事是否確與股權移轉相關進行調查；另於八十八年三月三日該
    案公開審理時，承辦法官則係詢及有關丙○○與案外人甲○○借貸金錢往來等情
    ，均經調閱本院八十六年度訴字第一０七七號案卷查明屬實，並有前述時地該案
    法庭訊問筆錄影本各乙份附卷可憑。而徵諸前開訊問筆錄內容，該案當事人間僅
    在爭執有關丙○○股權遭移轉是否與庚○○為甲○○作保及丙○○與甲○○之金
    錢往來有關；至於庚○○為甲○○作保之原因、甚或庚○○與甲○○之關係，與
    該案實無何直接關聯；則被告己○○○驟然於公開法庭上為上開具體指摘，原難
    認係為自辯、自衛或保護合法利益所發表之言論。況查：被告己○○○所陳述上
    開言論，既無法證明其客觀上之真實性，復係於過於輕率而未曾探究其真實之下
    所為之陳述，其主觀上具有誹謗之惡意，已如前述，自未能認其所發表之前開言
    論係出於善意。從而，被告所辯各節均無非事後卸責之詞，不足採信。本件事證
    明確，被告犯行洵堪認定，應依法論科。
四、核被告所為，係犯刑法第三百十條第一項之誹謗罪。被告前後二次犯行，時間緊
    接，手法相同，且均觸犯構成要件同一之罪名，顯係基於概括犯意反覆為之，應
    依連續犯以一罪論，並依法加重其刑。爰審酌被告素行、犯罪之動機、目的、所
    為對被害人所生名譽損害之程度及犯罪後之態度等一切情狀，量處如主文所示之
    刑，並諭知易科罰金之折算標準，以資懲儆。
據上論斷，應依刑事訴訟法第二百九十九條第一項前段、刑法第五十六條、第三百十
條第一項、第四十一條，罰金罰鍰提高標準條例第一條前段、第二條，判決如主文。
本案經檢察官張懷到庭執行職務
中      華      民      國    八十九    年     十一     月    二十九    日
                                  臺灣士林地方法院刑事第三庭
                                          法  官
右正本證明與原本無異。
如不服本判決，應於判決送達後十日內，向本院提出上訴狀。
附錄本案論罪科刑法條全文：
刑法第三百一十條
意圖散布於眾，而指摘或傳述足以毀損他人名譽之事者，為誹謗罪，處一
年以下有期徒刑、拘役或五百元以下罰金。
散布文字、圖畫犯前項之罪者，處二年以下有期徒刑、拘役或一千元以下
罰金。
對於所誹謗之事，能證明其為真實者，不罰。但涉於私德而與公共利益無
關者，不在此限。


司法院資訊處製作；財團法人民間司法改革基金會備份。
